臺灣屏東地方法院民事判決　　　　　　　96年度重訴字第14號
原　　　告　甲○○
　　　　　　庚○○
共　　　同
訴訟代理人　許景鐿律師
複代理人　　戊○○
被　　　告　己○○
　　　　　　丙○○
　　　　　　丁○○
　　　　　　　　　　　　號
　　　　　　乙○○
共　　　同
訴訟代理人　吳澄潔律師
上列當事人間因業務過失致死等案件，原告於刑事訴訟程序附帶
提起民事訴訟請求損害賠償事件，經本院刑事庭裁定移送民事庭
審理，本院於民國96年10月8 日言詞辯論終結，判決如下：
    主  文
原告之訴及假執行之聲請均駁回。
訴訟費用由原告負擔。
    事實及理由
一、按訴狀送達後，原告不得將訴變更或追加他訴，但擴張或減
    縮應受判決事項之聲明者，不在此限。民事訴訟法第255 條
    第1 項第3 款定有明文。本件原告起訴原請求(一)被告己○○
    應給付原告甲○○新臺幣（下同）483 萬元、給付原告庚○○614 萬4,000 元，及均自民國95年3 月22日起至清償日止
    ，按週年利率百分之5 計算之利息；(二)被告己○○、乙○○
    、丙○○、丁○○應連帶給付原告甲○○483 萬元、連帶給
    付原告庚○○614 萬4,000 元，及均自95年3 月22日起至清
    償日止，按週年利率百分之5 計算之利息；(三)若前開聲明第
    1 項或第2 項之被告已全部給付完畢，則其餘被告免為給付
    。然於訴狀送達後，就前開利息部分變更為自起訴狀繕本送
    達之翌日（詳如附表所示）起至清償日止，按週年利率百分
    之5 計算之利息，核其所為，係屬減縮應受判決事項之聲明
    ，揆諸首揭規定，應予准許。
二、原告起訴主張：被告己○○於民國95年3 月14日上午11時許
    ，酒後駕駛車牌號碼VJ-346號自用大貨車載運挖土機，沿屏
    東縣南州鄉○○村○道三號高速公路（下稱南二高）平面道
    路由北往南方向行駛，途經南二高平面道路與中華路交岔路
    口時，因未注意車前狀況且未減速慢行，致與被害人阮育新
    所騎乘，已通過該路口3 分之2 處之車牌號碼L32-918 號重
    型機車（該機車係訴外人阮育仁所有，下稱系爭機車）發生
    撞擊，造成阮育新頭顱骨骨折併顱內出血及左右胸肋骨骨折
    而當場死亡，系爭機車亦受有損壞。詎被告己○○於肇事後
    ，竟與被告乙○○、丙○○、丁○○共同謀議，明知其與被
    告丙○○、丁○○間實際上並無各200 萬元之金錢借貸關係
    ，竟分別於原告取得本院95年度裁全字第949 號假扣押裁定
    之日（即95年3 月21日）及同月22日，透過被告乙○○將被
    告己○○所有，坐落屏東縣新埤鄉○○段655 地號土地全部
    ，及同縣林邊鄉○○段600 地號土地全部暨坐落其上之永樂
    段113 建號建物（即門牌號碼屏東縣林邊鄉○○路3 巷4 號
    之2 層樓樓房1 棟），虛偽設定權利範圍各200 萬元之抵押
    權予丙○○及丁○○，意圖損害原告對被告己○○之債權。
    原告甲○○、庚○○分別為阮育新之父母，原告甲○○又已
    受讓阮育仁就系爭機車對被告所有之侵權行為損害賠償債權
    ，爰依民法第184 條第1 、2 項、第192 條、第194 條及債
    權讓與之法律關係，請求被告己○○賠償原告甲○○機車修
    理費3 萬元、喪葬費15萬元、扶養費315 萬元、精神慰撫金
    150 萬元，共計483 萬元；賠償原告庚○○扶養費446 萬4,
    000 元、精神慰撫金150 萬元，共計614 萬4,000 元。另被
    告乙○○、丙○○、丁○○與被告己○○共同謀議並侵害原
    告前開債權，已如前述，依民法第184 條第1 項、第185 條
    第1 項、第2 項之規定，渠等自應對原告負連帶損害賠償責
    任等語。並聲明：(一)被告己○○應給付原告甲○○483 萬元
    、給付原告庚○○614 萬4,000 元，及均自起訴狀繕本送達
    之翌日起至清償日止，按週年利率百分之5 計算之利息；(二)
    被告己○○、乙○○、丙○○、丁○○應連帶給付原告甲○○483 萬元、連帶給付原告庚○○614 萬4,000 元，及均自
    起訴狀繕本送達之翌日起至清償日止，按週年利率百分之5
    計算之利息；(三)若前開聲明第1 項或第2 項之被告已全部給
    付完畢，則其餘被告免為給付。(四)上揭第1 、2 項聲明，願
    供擔保，請准為假執行之宣告。
三、被告均辯稱：本件車禍依刑事卷證資料及鑑定機關所為鑑定
    意見，被害人阮育新駕駛重型機車左方車未讓右方車乃肇事
    主因，而被告己○○所負者，僅未注意車前狀況之肇事次因
    責任。況且，阮育新除騎乘機車未戴安全帽外，經送醫急救
    時，抽血檢驗，其竟有飲用酒類超過正常值之酒精濃度值出
    現，故阮育新自應自行吸收百分之70至80以上之過失責任。
    另被告乙○○、丙○○、丁○○與本件車禍事故並無任何共
    同侵權行為之關聯，是就本件車禍事故之損害賠償金額，並
    無與被告己○○有共同連帶賠償之責任，原告將渠等一併列
    為被告請求，於法不合。至於被告乙○○、丙○○、丁○○
    依刑事判決所認定，縱有幫助被告己○○損害債權之行為，
    然此與車禍事故之賠償責任並無連帶或關聯性，為另一獨立
    之侵權行為，原告混為一談，而令渠3 人針對車禍事故亦須
    負連帶賠償之責，實屬無據等語。並聲明：原告之訴駁回；
    如受不利判決，願供擔保，請准免為假執行之宣告。
四、兩造爭執及不爭執事項：
  (一)不爭執部分：
  1.被告己○○於95年3 月14日上午11時許，駕駛車牌號碼VJ-3
    46號自用大貨車載運挖土機，沿屏東縣南州鄉○○村○○○○○道路由北往南方向行駛，途經南二高平面道路與中華路
    交岔路口時，與被害人阮育新所騎乘之車牌號碼L32-918 號
    重型機車發生撞擊，阮育新因之頭顱骨骨折併顱內出血及左
    右胸肋骨骨折而當場死亡。
  2.被告己○○於肇事後，明知其與被告丙○○、丁○○間實際
    上並無各200 萬元之金錢借貸關係，竟於原告取得本院95年
    度裁全字第949 號假扣押裁定之日（即95年3 月21日）及同
    月22日，透過被告乙○○分別將被告己○○所有，坐落屏東
    縣新埤鄉○○段655 地號土地全部，及同縣林邊鄉○○段60
    0 地號土地全部暨坐落其上之永樂段113 建號建物（即門牌
    號碼屏東縣林邊鄉○○路3 巷4 號之2 層樓樓房1 棟），虛
    偽設定權利範圍各200 萬元之抵押權予丙○○及丁○○，意
    圖損害原告對被告己○○之債權。
  3.上開抵押權業經被告己○○於95年5 月9 日以清償為由塗銷
    登記。
  4.原告甲○○、庚○○分為阮育新之父母。並已領取強制汽車
    責任險保險金150 萬元，由渠2 人分受75萬元。
  5.原告甲○○為39年9 月27日出生，國小畢業，職業為農；原
    告庚○○為41年6 月17日出生，初中畢業，職業為農。被告
    己○○國中畢業，現為挖土機駕駛，每月平均收入約為3 至
    4 萬元；被告乙○○國中畢業，現為家庭主婦；被告丁○○
    國小畢業，現為自耕農，每月平均收入約為2 至3 萬元；被
    告丙○○國小畢業，每月平均收入約為2 至3 萬元。
  6.原告2 人於93、94年度之每人每年平均收入為139 萬9,540
    元。
  7.依93年度臺閩地區歷年簡易生命表，男性平均餘命為73.47
    歲，女性為79.70 歲，故於系爭車禍發生時，原告甲○○尚
    有餘命17.17 年，原告庚○○尚有餘命25.1年，換算結果，
    原告甲○○得受扶養之期間為17年1 月，原告庚○○得受扶
    養之期間則為25年1月。
  8.原告甲○○已受讓訴外人阮育仁就系爭機車對被告己○○所
    有之侵權行為損害賠償債權。
  (二)爭執部分：
  1.被告己○○與被害人阮育新就本件車禍損害之發生或擴大，
    是否各與有可歸責之過失？
  2.被告己○○、乙○○、丙○○、丁○○就侵害債權之損害賠
    償，是否應與被告己○○就本件車禍之損害賠償，負不真正
    連帶債務？
  3.原告得請求之損害賠償項目及金額各為何？
五、本院就兩造前揭爭執事項，判斷如下：
  (一)被告己○○與被害人阮育新就本件車禍損害之發生或擴大，
    是否各與有可歸責之過失？
    被告就被告己○○於前揭時、地，與阮育新發生車禍，導致
    阮育新死亡，且阮育新所騎乘之系爭機車亦因之受有損壞之
    情，固不否認，惟執上揭情詞置辯，經查：
  1.依兩造所不爭執之警繪現場圖及現場照片（見本院卷一，第
    104 頁、第117 至127 頁）顯示，肇事地點位於屏東縣南州
    鄉○○○○○道路與中華路交岔路口，南二高平面道路中央
    ，以橋墩劃分南北向車道，往南方向設有2 線車道，內外車
    道寬度分為3.5 公尺及5 公尺；中華路則為東西向，雙向各
    為1 車道，東向車道寬12公尺，西向車道寬10公尺。肇事當
    時，該路口號誌故障。車禍發生後，被告己○○所駕駛之汽
    車停置於南二高平面道路南向外側車道，右前、後車輪分距
    道路邊線1.3 公尺、0.8 公尺，該汽車之散落物係分佈於南
    二高平面道路南向外側車道（在汽車停置位置之北方），散
    落面積長18公尺，寬5 公尺，汽車車頭受損；而在距中華路
    分向線往西延伸線7.1 公尺處，有一長8.7 公尺，往西南方
    向延伸之刮地痕，阮育新所騎乘之系爭機車，則倒置於該刮
    地痕之盡頭，機車右側車身有明顯遭撞擊之痕跡。參以被告
    己○○於警詢自陳：我沿南二高平面道路直行（北往南），
    行駛外側車道，行至肇事路時，對方L32 —918 沿中華路直
    行（東往西）發生撞擊。我的右前後照鏡與對方右側車身是
    第1 次撞擊。我車損是前車頭的保險桿及右方向燈、前擋風
    玻璃。對方擦撞後，人撞到路旁的護欄而送醫不治等語（見
    臺灣屏東地方法院檢察署95年度相字第148 號相驗卷，下稱
    相驗卷，第10至11頁）。顯見本件車禍之發生，係被告己○○駕車行經肇事路口時，因疏未注意該路口之號誌故障，未
    能正常運作，其通過該路口應減速慢行，謹慎注意車前狀況
    ，乃貿然通過，適有阮育新騎乘機車進入該路口，亦疏未注
    意該路口號誌故障，應禮讓右側來車先行，而貿然通過，被
    告所駕駛之汽車車頭乃撞擊機車右側，因而肇事，茲可認定
    。
  2.至原告雖主張被告己○○係因酒後駕車，始肇致本件車禍等
    語。惟飲用酒類或其他類似物後其吐氣所含酒精濃度超過每
    公升0.25毫克或血液中酒精濃度超過百分之0.05以上，不得
    駕車。道路交通安全規則第114 條第2 款定有明文。查被告
    己○○於肇事後，經警檢測其吐氣酒精濃度為每公升0.05毫
    克之情，有其酒精測定紀錄表1 紙在卷（見本院卷一，第11
    4 頁），是縱被告己○○確係酒後駕車，其並無違前開道路
    交通安全規則第114 條第2 款之規定，況且，原告亦未舉證
    證明被告己○○有何因飲酒而致無法安全駕駛之情事，故其
    此部分之主張，並無可採。
  3.被告雖抗辯係因阮育新酒後駕車且未配戴安全帽，始肇致本
    件車禍之發生，並導致其死亡云云。經查：(1)阮育新經送小
    康醫院救治時，抽血檢驗結果，其血中酒精濃度為7 ，超過
    正常值之0-5 之情，固有小康醫院檢驗結果報告單1 紙存卷
    （見本院卷一，第113 頁），惟血液中酒精濃度換算為吐氣
    酒精濃度之程式為血液中酒精濃度除以200 ，此為本院辦理
    同類型案件職務上所知，且有原告提出之小康醫院檢驗結果
    報告單原本1 紙可稽（見本院卷二，第48頁），是依此換算
    結果，阮育新吐氣酒精濃度為每公升0.035 毫克，亦未逾前
    開道路交通安全規則第114 條第2 款所定之容忍值，再者，
    被告亦未舉證證明阮育新有何因飲用酒類而致無法安全駕駛
    之情事，故其此部分之抗辯，並無可採。(2)阮育新之死亡原
    因係因頭顱骨折合併顱內出血及左右胸肋骨骨折所致，有臺
    灣屏東地方法院檢察署鑑定驗書附於相驗卷可證（見該卷第
    39 至45 頁），故阮育新之死亡係因頭部嚴重受創所致固可
    認定，惟阮育新於肇事當時，是否戴有安全帽，乃屬不明，
    業經處理員警於道路交通事故調查報告表(二)記載明確（見本
    院卷一，第106 頁），而原告甲○○主張其曾於車禍翌日，
    在肇事地點鄰近之蓮霧園內找到阮育新之安全帽一情（見本
    院卷一，第133 頁），又為被告所不否認，則阮育新斯時是
    否未戴安全帽，或確戴有安全帽，然因遭撞擊始行脫落，或
    係救治人員為便於救治始予摘除，均有可能，而被告就此有
    利於己之事實，復未舉證以實其說，是自難遽認其此部分之
    抗辯為真。
  4.按汽車行駛時，駕駛人應注意車前狀況及兩車併行之間隔，
    並隨時採取必要之安全措施；行經無號誌之交岔路口，應減
    速慢行，作隨時停車之準備；又行至號誌故障而無交通指揮
    人員指揮之交岔路口，未劃分幹、支線道者，如同為直行車
    者，左方車應暫停讓右方車先行。道路交通安全規則第94條
    第3 項、第93條第1 項第2 款、第102 條第1 項第2 款分別
    定有明文。本件車禍發生時，天晴、日間自然光線、柏油路
    面乾燥無缺陷、視距良好無障礙物，有道路交通事故調查報
    告表(一)及現場照片可佐（見本院卷一，第105 頁、第117 至
    第127 頁），客觀上並無不能注意之情事，被告己○○駕車
    行經該肇事路口，竟疏未注意路口號誌故障，其通過該路口
    應減速慢行並注意車前狀況，乃貿然通過，以致肇事，其駕
    駛行為自有疏失無訛；而有阮育新騎乘機車進入該路口，亦
    疏未注意該路口號誌故障，應禮讓右側來車先行，而貿然通
    過，致與被告己○○發生車禍，其就本件車禍之發生與有可
    歸責之原因，亦無疑義。再者，本件交通事故經先後送請臺
    灣省高屏澎區車輛行車事故鑑定委員會、臺灣省車輛行車事
    故覆議鑑定委員會及國立交通大學鑑定結果，亦與上開認定
    大致相同，有臺灣省高屏澎區車輛行車事故鑑定委員會95年
    5 月5 日高屏澎鑑字第950348號函及所附鑑定意見書、臺灣
    省車輛行車事故覆議鑑定委員會95年7 月20日府覆議字第09
    50100484號函，及國立交通大學行車事故鑑定意見書在卷可
    佐（分見相驗卷，第60至61頁、第104 頁；本院卷二，第6
    頁）。本院復審酌被告己○○與阮育新各自之過失情節，認
    本件車禍，被告己○○及阮育新應各負百分之40、60之過失
    責任。
  (二)被告己○○、乙○○、丙○○、丁○○就侵害債權之損害賠
    償，是否應與被告己○○就本件車禍之損害賠償，負不真正
    連帶債務？
  1.按所謂不真正連帶債務係指數債務人具有同一給付目的，本
    於各別之發生原因，對債權人各負全部給付義務，因債務人
    一人為給付，他債務人即同免其責任之債務（最高法院95年
    度臺上字第2779號判決參照）。次按，故意以背於善良風俗
    之方法，加損害於他人者，負損害賠償責任，民法第184 條
    第1 項後段定有明文，是該當本條項之成立要件，除行為人
    須有違背善良風俗之加害行為外，尚須被害人受有損害，自
    不待言。
  2.查被告己○○、乙○○、丙○○、丁○○，於被告己○○肇
    事後，明知被告己○○與被告丙○○、丁○○間實際上並無
    各200 萬元之金錢借貸關係，竟於原告取得本院95年度裁全
    字第949 號假扣押裁定之日（即95年3 月21日）及同月22
    日，透過被告乙○○分別將被告己○○所有，坐落屏東縣新
    埤鄉○○段655 地號土地全部，及同縣林邊鄉○○段600 地
    號土地全部暨坐落其上之永樂段113 建號建物（即門牌號碼
    屏東縣林邊鄉○○路3 巷4 號之2 層樓樓房1 棟），虛偽設
    定權利範圍各200 萬元之抵押權予丙○○及丁○○，意圖損
    害原告對被告己○○之債權之情，固為兩造所不爭執，惟前
    開抵押權業經被告己○○於95年5 月9 日以清償為由塗銷登
    記，前亦述及，則前開不動產之權利狀態業已回復原狀，原
    告並未因被告之侵害債權行為而受有損害，堪可認定。本件
    原告並未因被告之侵害債權行為而受有損害，既如前述，則
    原告主張被告對原告應連帶負侵害債權之損害賠償責任，進
    而主張渠等應與被告己○○就本件車禍之損害賠償，負不真
    正連帶債務，尚屬無據。
  3.況且，本件被告己○○對原告所負之損害賠償責任，係基於
    過失致阮育新死亡此一原因事實，與原告主張被告己○○、
    乙○○、丙○○、丁○○對原告連帶負損害賠償責任之原因
    事實，係侵害原告對被告己○○之損害賠償債權，二者原因
    事實並不相同，給付目的即為有異，而與不真正連帶債務係
    指數債務人具有同一給付目的，本於各別原因發生之債務不
    同，故原告以此不同原因事實所致之損害賠償責任，請求被
    告己○○、乙○○、丙○○、丁○○就侵害債權之損害賠償
    ，應與被告己○○就本件車禍之損害賠償，負不真正連帶債
    務，並無理由。
  (三)原告得請求之損害賠償項目及金額各為何？
    本件被告己○○既因駕駛行為有所過失致阮育新死亡，有如
    前述，爰就原告請求被告己○○賠償之各項損害是否准許，
    分述如次：
  1.車損部分：
  (1)按不法毀損他人之物者，被害人得請求賠償其物因毀損所減
    少之價額。民法第196 條定有明文。被告己○○因系爭車禍
    毀損訴外人阮育仁所有之系爭機車，而該損害賠償債權已經
    阮育仁讓與原告甲○○，此為兩造所不爭，則被告己○○自
    應賠償原告甲○○系爭機車因毀損所減少之價額。
  (2)查系爭機車因被告己○○之過失侵害而受損，共花費3 萬元
    修復，而該3 萬元均屬零件費用乙節，有原告提出之估價單
    2 紙為證。系爭機車毀損部分之修復，其零件更換既係以新
    品替換舊品，故計算上開零件之損害賠償數額時，自應扣除
    折舊部分始屬合理。爰依據行政院所頒布之固定資產耐用年
    數表及固定資產折舊率之規定，機器腳踏車之耐用年數為3
    年，依平均法每年折舊千分之333 ，並參酌營利事業所得稅
    法查核準則第95條第6 項「固定資產提列折舊採用平均法或
    定率遞減法者，以一年為計算單位，其使用未滿一年者，按
    實際使用之月數相當於全年之比例計算之，不滿一月者，以
    一月計」之規定。系爭機車係93年3 月出廠，有原告提出之
    行車執照在卷可參（見本院卷一，第96頁），計算至本件車
    禍發生之95年3 月14日，已使用2 年又1 月（即25月），故
    系爭機車修理時更換零件部分之折舊應為1 萬5,609 元【計
    算方式：殘價＝取得成本÷（耐用年數＋1） ，即30,000÷
    （3 ＋1） ＝7,500 元；折舊額＝（取得成本－殘價）×折
    舊率×年數，即（30,000－7,500） ×0.333 ×25÷12＝
    15,609，元以下四捨五入）。扣除折舊後，原告甲○○所得
    請求機車毀損所減少之價額為1 萬4,391 元【計算式：30,0
    00－15,609＝14,391】，逾此部分之請求，不應准許。
  2.殯葬費用部分：
    按不法侵害他人致死者，對於支出殯葬費之人，亦應負損害
    賠償責任。民法第192 條第1 項定有明文。原告甲○○於阮
    育新死亡後，為阮育新支出殯葬費之情，業據提出與所述相
    符且為被告所不爭執之估價單1 紙為證（見本院卷一，第98
    頁）。經核原告前開支出項目，除其中樂隊1 萬5,000 元為
    非必要之費用，應予扣除外，其餘均為阮育新殯葬所必要或
    禮俗所需之費用，經核算此部分費用，計原告甲○○得請求
    之殯葬費計為13萬9,100 元，逾此部分之請求，則屬無據。
  3.扶養費用部分：
  (1)按「不法侵害他人致死者，被害人對於第三人負有法定扶養
    義務者，加害人對於該第三人亦應負損害賠償責任。」民法
    第192 條第2 項著有明文。又按，「受扶養權利者，以不能
    維持生活而無謀生能力者為限。前項無謀生能力之限制，於
    直系血親尊親屬不適用之。」民法第1117條亦有明定，是直
    系血親尊親屬，如能以自己財產維持生活者，自無受扶養之
    權利。易言之，直系血親尊親屬受扶養之權利，仍應受不能
    維持生活之限制，而所謂「不能維持生活」，係指不能以自
    己之財產維持生活者而言，最高法院86年度台上字第3173號
    、81年度台上字第1504號及78年度台上字第1580號判決意旨
    可資參照。本件被告己○○既不法侵害阮育新致死，原告又
    分為阮育新之父、母，有如前述，而子女對於父母依法有扶
    養義務，又為民法第1114條、第1115條所明定，則揆諸前揭
    規定及說明，原告如符合不能維持生活之條件，自得請求被
    告己○○就阮育新對原告所負之法定扶養義務負損害賠償責
    任。
  (2)查原告甲○○於93、94年度之每年平均收入為139 萬9,540
    元，此為兩造所不爭執；又原告甲○○名下除有門牌號碼屏
    東縣林邊鄉竹林村下庄32-1號房屋乙棟、坐落同鄉○○○段
    272-1 地號田賦1 筆、坐落同段313-2 、313-5 、313-8 地
    號建地共3 筆外，另有汽車3 部之情，有稅務電子閘門財產
    所得調件明細表1 份在卷（見本院卷一，第11至12頁），是
    原告甲○○尚非乏於資力而不能維持生活，殆可認定。從而
    ，其請求被告己○○就阮育新對其所負之法定扶養義務負賠
    償責任，尚難准許。
  (3)次查，原告庚○○係41年6 月17日出生之人，初中畢業，
    為阮育新之母，從事農務為生，其於93、94年度之每年平均
    收入為139 萬9,540 元等情，為兩造所不爭執；又原告庚○○名下並無任財產，亦有本院依職權調取之稅務電子閘門財
    產所得調件明細表1 份在卷可憑（見本院卷一，第10頁）。
    本院審酌原告庚○○僅初中學歷，欲從事非勞動性工作之機
    會並不高，且其於阮育新死亡時，已53歲餘，年事已難謂輕
    ，嗣後之耕種能力必更逐年趨於衰減，故原告庚○○顯無從
    依此農作而得以維持生活。況且，我國近來民生物價飛漲，
    此為眾所週知之事，故被告以原告庚○○於93、94年度之每
    年平均收入為139 萬9,540 元，即認其得執之維持嗣後之生
    活，而無不能維持生活之情事，實嫌遽斷，而無足採。原
    告庚○○依93年度臺閩地區歷年簡易生命表所示，其於系爭
    車禍發生時，經核算其平均餘命尚有25.1年，此亦為兩造所
    不爭。又原告庚○○之扶養義務人除阮育新外，尚有其夫即
    原告甲○○及子女阮育仁、阮意雯2 人，此有渠等之戶口名
    簿、戶籍謄本各1 份存證可參（見本院卷一，第50頁；本院
    卷二，第32、33頁），是原告庚○○之扶養義務人計共4 人
    ；兩造復同意以原告庚○○之扶養義務人各負擔4 分之1 之
    扶養義務為計算本件扶養費用之基準（見本院卷二，第37頁
    ），故阮育新對原告庚○○所負之扶養義務比例，應為原告
    庚○○所得受之扶養權利之4 分之1 。按「扶養之程度，
    應按受扶養權利者之需要與負扶養義務者之經濟能力及身分
    定之。」民法第1119條定有明文。原告雖主張應依阮育新生
    前1 年所得為139 萬9,540 元，以其每月給付原告庚○○1
    萬5,000 元為基準，計算應給付原告庚○○之扶養費用云云
    。惟原告庚○○並未舉證證明其應受扶養程度之需要為何，
    其逕以前開數據為計算所受扶養費用損害之標準，容有可議
    。故本院認本件扶養費用損害之計算，應以隨消費者物價指
    數調整核定之綜合所得稅扶養親屬免稅額即每年7 萬4,000
    元，為計算扶養費用之基準，較為適當合理。依霍夫曼式
    扣除中間利息後，原告庚○○一次可請求被告己○○賠償之
    扶養費用為30萬6,067 元【〔（74,000×16.00000000 《霍
    夫曼係數》）－（74,000×1 ×（16.00000000 －00.00000
    000） 《霍夫曼係數》）〕＝1,224,269 ，1,224,269 ÷4
    ＝306,067 元，元以下四捨五入】。逾此部分之請求，則屬
    無據，應予駁回。
  4.精神上損害賠償部分：
    按「不法侵害他人致死者，被害人之父母、子女及配偶，雖
    非財產上之損害賠償，亦得請求賠償相當之金額。」民法第
    194 條定有明文。又按慰藉金之賠償須以人格權遭遇侵害，
    使精神上受有痛苦為必要，其核給之標準固與財產上損害之
    計算不同，然非不可斟酌雙方身分資力與加害程度，及其他
    各種情形核定相當之數額，最高法院著有51年台上字第223
    號判例足資參照。經查，原告分為阮育新之父、母，而阮育
    新係67年9 月9 日出生，其因系爭車禍死亡，時年僅27歲餘
    ，原告2 人現正步入老年，正需子女承歡膝下，渠等遽然喪
    子，悲痛之情實難以言喻，精神上必受有極大痛苦。本院斟
    酌原告甲○○為39年9 月27日出生，國小畢業，職業為農，
    其名下除有門牌號碼屏東縣林邊鄉竹林村下庄32-1號房屋乙
    棟、坐落同鄉○○○段272-1 地號田賦1 筆、坐落同段313-
    2 、313-5 、313-8 地號建地共3 筆外，另有汽車3 部。原
    告庚○○為41年6 月17日出生，初中畢業，職業為農，其名
    下無任何財產。被告己○○國中畢業，現為挖土機駕駛，每
    月平均收入約為3 至4 萬元，其除94年度有彰化商業銀行股
    份有限公司林邊分公司利息所得及偉晉營造有限公司、林邊
    鄉公司、樹雅營造廠、屏東縣林邊鄉永樂社區發展協會薪資
    薪資所得外，名下尚有門牌號碼屏東縣林邊鄉○○路3巷4號
    房屋乙棟、坐落屏東縣新埤鄉○○段655 地號田賦1筆 、坐
    落屏東縣林邊鄉○○段1048、1117、1118、1119、1131、11
    32、1042、1043、1044、1045、1046、1047地號及同鄉○○
    段600 地號等土地多筆，暨BMW 廠牌汽車1 輛（此有兩造所
    不爭執，並有本院依職權調取之被告己○○稅務電子閘門財
    產所得調件明細表1 份在卷，見本院卷一，第14至17頁）等
    經濟狀況及身分、地位等情；並審酌被告己○○係富於資力
    之人，然其因過失致阮育新死亡後，竟勾串被告乙○○、丙○○、丁○○等人，製造假債權，意圖損害原告對其之損害
    賠償債權，事後態度實屬惡劣乙情，認原告各請求150 萬元
    之慰撫金誠屬適當，應予准許。
  綜上，原告甲○○得向被告己○○請求之金額計為165 萬3,49
  1 元【計算式：14,391＋139,100 ＋1,500,000 ＝1,653,491
  】；原告庚○○得向被告己○○請求之金額為180 萬6,067 元
  【306,067 ＋1,500,000 ＝1,806,067 】。
六、按「損害之發生或擴大，被害人與有過失者，法院得減輕賠
    償金額，或免除之。」民法第217 條第1 項定有明文。系爭
    車禍之發生，被告己○○與阮育新各應負百分之40、60之過
    失責任，前已述及，則依民法第217 條第1 項之規定，應減
    輕被告己○○賠償責任百分之60，即被告己○○應賠償原告
    甲○○之金額為66萬1,396 元【計算式：1,653,491 元×（
    1 －0.6） ＝661,396 元，元以下四捨五入】；被告己○○
    應賠償原告庚○○之金額為72萬2,427 元【計算式：1,806,
    067 元×（1 －0.6） ＝722,427 元，元以下四捨五入】。
七、再按，「保險人依本法規定所為之保險給付，視為被保險人
    損害賠償金額之一部分；被保險人受賠償請求時，得扣除之
    。」強制汽車責任保險法第32條明文規定。原告2 人於阮育
    新因系爭車禍死亡後，業已領取強制汽車責任險保險金150
    萬元，並分受75萬元之情，業經渠等自陳在卷，並為被告所
    不爭執，則扣除渠等各自領受之75萬元後，被告己○○並無
    須再給付原告任何金額。
八、綜上，原告自強制汽車責任保險所受領之保險金，既已超過
    被告己○○所應賠償之金額，而原告請求被告己○○、乙○○、丙○○、丁○○就侵害債權之損害賠償，與被告己○○
    就本件車禍之損害賠償，負不真正連帶債務，又無理由，則
    原告依據侵權行為法律關係，請求被告己○○應給付原告甲○○483 萬元、給付原告庚○○614 萬4,000 元，及均自起
    訴狀繕本送達之翌日起至清償日止，按週年利率百分之5 計
    算之利息；及被告己○○、乙○○、丙○○、丁○○應就前
    開給付與被告己○○負不真連帶給付義務，即屬無據，應予
    駁回。
九、原告之訴既經駁回，其假執行之聲請亦失所依附，應併予駁
    回。
十、本件判決基礎已臻明確，兩造其餘主張、陳述及所提證據，
    核與判決結果無影響，毋庸再予逐一審酌論述，附此敘明。
十一、據上論結，原告之訴為無理由，依民事訴訟法第78條，判
      決如主文。
中　　華　　民　　國　　96　　年　　10　　月　　22　　日
                  民事第一庭  法　官　徐美麗
正本係照原本作成。
如不服本判決，應於收受送達後20日內向本院提出上訴書狀。
中　　華　　民　　國　　96　　年　　10　　月　　22　　日
                              書記官　曾文玲
附表：
┌──┬────┬────────┬───────┬───────┐
│編號│被告姓名│利息起迄日      │利        率  │備        註  │
├──┼────┼────────┼───────┼───────┤
│  1 │己○○  │自96年1 月12日起│按週年利率百  │左揭利息起算日│
│    │        │至清償日止      │分之5計算     │即收受附帶民事│
│    │        │                │              │訴訟起訴狀繕本│
│    │        │                │              │之翌日        │
├──┼────┼────────┼───────┼───────┤
│  2 │丙○○  │自96年1月23日起 │同上          │同上          │
│    │        │至清償日止      │              │              │
├──┼────┼────────┼───────┼───────┤
│  3 │丁○○  │自96年1月11日起 │同上          │同上          │
│    │        │至清償日止      │              │              │
├──┼────┼────────┼───────┼───────┤
│  4 │乙○○  │自96年1月12日起 │同上          │同上          │
│    │        │至清償日止      │              │              │
└──┴────┴────────┴───────┴───────┘
